【裁判字號】    97,訴,503
【裁判日期】    970818
【裁判案由】    違反毒品危害防制條例
【裁判全文】
臺灣嘉義地方法院刑事判決               97年度訴字第503號
公  訴  人  臺灣嘉義地方法院檢察署檢察官
被      告  甲○○
上列被告因違反毒品危害防制條例案件，經檢察官提起公訴（97
年度毒偵字第980 號），被告於準備程序中就被訴事實為有罪之
陳述，經本院合議庭裁定由受命法官改用簡式審判程序，判決如
下：
    主  文
甲○○施用第一級毒品，累犯，處有期徒刑捌月。
    事  實
一、甲○○前因施用毒品案件，經本院以90年度毒聲字第366 號
    裁定送觀察、勒戒後，認有繼續施用毒品傾向，再經本院以
    90年度毒聲字第659 號裁定令入戒治處所施以強制戒治1 年
    ，嗣經本院以90年度毒聲字第1267號裁定停止戒治付保護管
    束，於民國91年7 月7 日保護管束期滿，而由臺灣嘉義地方
    法院檢察署檢察官以91年度戒毒偵字第130 號為不起訴處分
    確定。其後又於92年8 月至93年6 月間連續施用第一級毒品
    ，經本院以93年度簡上字第122 號判決判處有期徒刑10月確
    定；再因連續施用第一、二級毒品，經本院以95年度訴字第
    305 號判決判處有期徒刑10月、5 月，嗣經裁定減刑後定應
    執行刑為有期徒刑7 月；又因兩度施用第一級毒品，經本院
    以96年度訴字第207 號、96年度訴字第341 號判決分別判處
    有期徒刑10月、7 月確定，嗣經裁定減刑並定應執行刑為有
    期徒刑8 月；經接續執行後，於97年2 月24日縮短刑期執行
    完畢。詎其仍不知悔改，基於施用第一級毒品之犯意，於97
    年5 月1 日中午，在其位於嘉義市西區興村里過溪139 號之
    住處，以針筒注射之方式施用海洛因1 次；嗣於警方偵辦其
    另涉之竊盜案時，經警徵得其同意而於97年5 月2 日10時40
    分許採集其尿液送驗，結果呈嗎啡陽性反應，始查悉上情。
二、案經嘉義市政府警察局第二分局報請臺灣嘉義地方法院檢察
    署檢察官偵查起訴。
    理  由
一、本件被告所涉犯者為毒品危害防制條例第10條第1 項，非死
    刑、無期徒刑、最輕本刑為3 年以上有期徒刑之罪或高等法
    院管轄第一審案件。本院行準備程序時，被告就被訴事實為
    有罪之陳述，經告知簡式審判程序之旨，並聽取檢察官及被
    告之意見後，本院爰依刑事訴訟法第273 條之1 第1 項裁定
    由受命法官獨任進行簡式審判程序。故本件簡式審判程序之
    證據調查，依刑事訴訟法第273 條之2 之規定，不受同法第
    159 條第1 項、第161 條之2 、第161 條之3 、第163 條之
    1 及第164 條至第170 條規定之限制，合先敘明。
二、上揭犯罪事實，業據被告於本院審理中坦承不諱（見本院卷
    第32、39頁），且警方於97年5 月2 日10時40分許採集被告
    之尿液送驗，結果呈嗎啡陽性反應，有嘉義市政府警察局第
    二分局後湖所查獲毒品危害防制條例案尿液送驗姓名對照表
    （編號為：2G970405）、高雄市立凱旋醫院97年5 月19日濫
    用藥物尿液檢驗報告各1 紙附卷可稽（見警卷第5 、7 頁）
    ，足認被告具任意性之自白與事實相符，其犯行堪以認定。
三、按毒品危害防制條例於92年7月9日修正公布，自93年1月9日
    施行，其中第20條、第23條將施用毒品之刑事處遇程序，區
    分為「初犯」、「5 年內再犯」及「5 年後再犯」；依其立
    法理由之說明：「初犯」經觀察、勒戒或強制戒治後，應為
    不起訴處分或不付審理之裁定；經觀察、勒戒或強制戒治執
    行完畢釋放後，「5 年內再犯」者，因其再犯率甚高，原實
    施之觀察、勒戒及強制戒治既已無法收其實效，爰依法追訴
    或裁定交付審理；至於經觀察、勒戒或強制戒治執行完畢釋
    放後，「5 年後再犯」者，前所實施之觀察、勒戒或強制戒
    治已足以遮斷其施用毒品之毒癮，為期自新及協助其斷除毒
    癮，仍適用「初犯」規定，先經觀察、勒戒或強制戒治之程
    序；從而依修正後之規定，僅限於「初犯」及「5 年後再犯
    」二種情形，始應先經觀察、勒戒或強制戒治程序；倘被告
    於5 年內已再犯，經依法追訴處罰，縱其第3 次（或第3 次
    以上）再度施用毒品之時間，在初犯經觀察、勒戒或強制戒
    治執行完畢釋放5 年以後，但已不合於「5 年後再犯」之規
    定，且因已於「5 年內再犯」，顯見其再犯率甚高，原實施
    之觀察、勒戒或強制戒治，已無法收其實效，即應依該條例
    第10條處罰（最高法院95年度第7 次刑事庭會議決議參照）
    。查被告前因施用毒品案件，經本院先後裁定送觀察、勒戒
    及強制戒治，於91年7 月7 日保護管束期滿執行完畢，嗣於
    92年8 月至93年6 月間再犯連續施用第一級毒品罪，經本院
    判處有期徒刑10月確定，業如前述，並有其臺灣高等法院被
    告前案紀錄表在卷可佐，其既已於強制戒治執行完畢後5 年
    內再犯施用毒品罪，並經依法追訴處罰，雖其本件再度施用
    毒品之時間，係在初犯經強制戒治執行完畢5 年以後，但揆
    諸前揭說明，即已不合於「5 年後再犯」之規定，自應依法
    追訴處罰甚明。從而，本件事證明確，被告施用第一級毒品
    之犯行堪以認定，應予依法論科。
四、核被告所為，係犯毒品危害防制條例第10條第1 項之施用第
    一級毒品罪。其為施用而持有海洛因之低度行為，應為施用
    之高度行為所吸收，不另論罪。又被告前因連續施用第一、
    二級毒品，經本院以95年度訴字第305 號判決判處有期徒刑
    10月、5 月，嗣經裁定減刑後定應執行刑為有期徒刑7 月；
    又因兩度施用第一級毒品，經本院以96年度訴字第207 號、
    96年度訴字第341 號判決分別判處有期徒刑10月、7 月確定
    ，嗣經裁定減刑並定應執行刑為有期徒刑8 月；經接續執行
    後，於97年2 月24日縮短刑期執行完畢，有其臺灣高等法院
    被告前案紀錄表1 份在卷可稽；其於受徒刑之執行完畢後，
    5 年以內故意再犯本件有期徒刑以上之罪，為累犯，應依刑
    法第47條第1 項之規定加重其刑。
五、爰依被告之供述（見本院卷第40頁）及其前案紀錄表等件，
    審酌：被告國中畢業之智識程度，在工廠上班、與母親同住
    之生活狀況，經觀察、勒戒及強制戒治，猶未能戒除毒癮，
    屢遭查獲施用毒品，本次係於前案執行完畢後短期內再犯，
    惟施用毒品係屬自戕行為，及其犯後坦承犯行，態度尚稱良
    好，並已於97年6 月9 日至嘉義榮民醫院持續接受美沙冬替
    代療法之治療，有其提出之診斷證明書附卷可參，已見悔意
    等一切情狀，量處如主文所示之刑，以示懲儆。
據上論斷，應依刑事訴訟法第273 條之1 第1 項、第299 條第1
項前段，毒品危害防制條例第10條第1 項，刑法第11條前段、第
47條第1 項，判決如主文。
本案經檢察官江金星到庭執行職務。
中    華    民    國    97    年    8     月    18    日
                  刑事第三庭  法  官  陳 蒨 儀
上列正本證明與原本無異。
如不服本判決，應於判決送達後10日內向本院提出上訴狀，上訴
書狀依法應敘述具體理由，如未敘述具體理由者，應於上訴期間
屆滿後20日內補提理由書於本院（均應附繕本）。
中    華    民    國    97    年    8     月    22    日
                              書記官  楊 國 色
附錄本判決論罪法條：
毒品危害防制條例第10條第1項：
施用第一級毒品者，處6月以上5年以下有期徒刑。


司法院資訊處製作；財團法人民間司法改革基金會備份。
